臺灣高雄地方法院刑事判決　　　　　　99年度審易字第4776號
公　訴　人　臺灣高雄地方法院檢察署檢察官
被　　　告　王建成
上列被告因詐欺案件，經檢察官提起公訴（98年度偵字第16220
號），被告於準備程序進行中就被訴事實為有罪之陳述，經本院
告知簡式審判程序之旨，並聽取被告與公訴人之意見後，裁定依
簡式審判程序審理，判決如下：
，本院判決如下：
    主  文
王建成犯詐欺取財罪，共肆罪，各處有期徒刑肆月，如易科罰金
，均以新臺幣壹仟元折算壹日；又犯詐欺取財罪，處有期徒刑參
月，如易科罰金，以新臺幣壹仟元折算壹日。應執行有期徒刑壹
年貳月，如易科罰金，以新臺幣壹仟元折算壹日。
    事  實
一、王建成於民國96年2 月間，在其位於高雄市○○區○○路30
    9 巷70號住處，自任會首召集互助會，會期自96年2 月20日
    起至98年7 月20日止，連同會首共計30會，每會新臺幣（下
    同）20,000元，底標最低1,500 元，每月20日下午8 時許開
    標，採內標方式標會。詎王建成利用互助會會員間彼此不熟
    識，又多未到場參與競、開標之機會，竟意圖為自己不法之
    所有，分別基於詐欺取財之犯意，於97年5 月20日後互助會
    期間內之不詳時間，先後5 次於開標日，向馮禎祥、陳王錦
    花（已歿）、蔡湘德、郭富雄、趙進南、蔣順成及李建源、
    陳妙玲（李建源、陳妙玲部分，未據告訴）等活會會員虛偽
    陳報當月之開標結果，佯稱該期互助會已有他人得標，致渠
    等陷於錯誤，誤以為當期已由某不詳會員得標，而繳交活會
    會款予王建成，王建成因此詐得新臺幣（下同）約62萬元（
    計算式：8 【人數】×5【冒標會數】×15500【冒標當期標
    金，採最有利王建成之認定】），足以生損害於馮禎祥、陳
    王錦花、蔡湘德、郭富雄、趙進南、蔣順成及李建源、陳妙
    玲等活會會員。嗣於98年2 月20日，王建成無預警宣告停會
    ，馮禎祥等活會會員察覺有異，始知上情。
二、案經馮禎祥、陳昭榮、蔡湘德、郭富雄、趙進南、蔣順成訴
    由臺灣高雄地方法院檢察署檢察官偵查起訴。
    理  由
一、本件被告王建成所犯係死刑、無期徒刑、最輕本刑為3 年以
    上有期徒刑以外之罪，其於準備程序進行中，就被訴事實為
    有罪之陳述，經受命法官告知簡式審判程序之旨，並聽取當
    事人之意見後，本院合議庭認無不得或不宜改依簡式審判程
    序進行之情形，爰依刑事訴訟法第273 條之1 第1 項規定，
    裁定本件由受命法官獨任進行簡式審判程序。又本件卷內之
    證據資料，依同法第273 條之2 規定，不受同法第159 條第
    1 項關於傳聞法則規定之限制，依法均有證據能力，合先敘
    明。
二、上揭事實，業據被告於本院審理中坦承不諱，且經證人馮禎
    祥、陳昭榮、蔡湘德、郭富雄、趙進南、蔣順成、馬建蘭、
    黃政凱、陳素貞、林玉嵐於偵查中證述明確，並有互助會會
    員名單影本在卷可稽，足認被告前開任意性之自白與事實相
    符，得作為被告有罪之證據。從而，本件事證明確，被告犯
    行堪以認定，應依法論科。
三、核被告所為，係犯刑法第339 條第1 項之詐欺取財罪。被告
    每次冒標行為，係同時向多數活會會員詐取會款，係一行為
    觸犯數個相同之詐欺罪名，為同種想像競合犯，應從一重即
    依情節較重之詐欺取財罪處斷。又被告先後5 次詐欺犯行，
    犯意各別，行為互殊，應予分論併罰（起訴書認被告上開行
    為僅構成接續一罪，容有未恰，且公訴檢察官已當庭更正為
    數罪關係，附此敘明）。本院審酌被告發起互助會並自任會
    首，竟冒用活會會員名義得標，向其他會員詐取會款，嚴重
    侵害被冒標之人及互助會活會會員之權益，且詐得金額非微
    ，所為實有不該；參以被告雖有和解意願，但迄今僅與告訴
    人蔣順成1人達成和解，有和解書1紙在卷，其餘告訴人則無
    法接受被告之和解條件；復考量被告前無犯罪前科紀錄，有
    臺灣高等法院被告前案紀錄表1 份在卷可稽，於本案發生前
    素行良好，且犯後於本院審理中坦承犯行，及其智識程度為
    專科畢業，現從事保全工作，每月收入約18,000元等一切情
    狀，分別量處如主文所示之刑（已和解部分量處有期徒刑3
    月，未和解部分量處有期徒刑4 月），及諭知易科罰金之折
    算標準，並依刑法第51條第5款、第41條第8項之規定，定其
    應執行之刑，及諭知易科罰金之折算標準，以示懲儆。
據上論斷，應依刑事訴訟法第273 條之1 第1 項、第284 條之1
、第299 條第1 項前段、刑法第55條、第339 條第1 項、第51條
第5 款、第41條第1 項前段、第8 項，刑法施行法第1 條之1 ，
判決如主文。
本案經檢察官王清海到庭執行職務。
中    華    民    國   100    年    4     月    28    日
                  刑事第十庭    法  官  林裕凱
以上正本證明與原本無異。
如不服本判決應於收受判決後10日內向本院提出上訴書狀，並應
敘述具體理由。其未敘述上訴理由者，應於上訴期間屆滿後20日
內向本院補提理由書(均須按他造當事人之人數附繕本)「切勿逕
送上級法院」。
中    華    民    國   100    年    4     月    28    日
                                書記官  黃振祐
附錄所犯法條
中華民國刑法第339條
（普通詐欺罪）
意圖為自己或第三人不法之所有，以詐術使人將本人或第三人之
物交付者，處 5 年以下有期徒刑、拘役或科或併科 1 千元以下
罰金。
以前項方法得財產上不法之利益或使第三人得之者，亦同。
前二項之未遂犯罰之。